臺灣高等法院民事裁定
111年度家抗字第50號
抗  告  人  簡維增  



相  對  人  簡志光  

            簡志仲  


上列當事人間請求夫妻剩餘財產分配事件，抗告人對於民國111
年4月21日臺灣新北地方法院109年度重家財訴字第8號裁定提起
抗告，本院裁定如下：
    主    文
抗告駁回。
抗告費用由抗告人負擔。 
     理   由
一、原裁定略以：抗告人簡維增就被繼承人即其配偶謝春梅之遺
    產，對相對人起訴請求剩餘財產分配差額。簡維增於民國10
    9年9月9日具狀撤回原法院109年度重家財訴字第8號之起訴
    ，已生撤回之效力。嗣再請求續行審理程序，難認有據，因
    而駁回其聲請。
二、抗告意旨則以：伊並無撤回起訴之真意，原法院逕予駁回其
    續行審理之聲請，即非有據，為此提起抗告，請求廢棄原裁
    定，續行原訴訟審理程序云云。
三、按原告之訴，有起訴不合程式或不備其他要件者，法院應以
    裁定駁回之，但其情形可以補正者，審判長應定期間先命補
    正，民事訴訟法第249 條第1項第6款定有明文。次按當事人
　　能力非僅為起訴之程序要件，訴訟進行中如當事人死亡時，
　　當事人能力即行喪失，依民事訴訟法第168條如其為訴訟標
　　的之法律關係得繼承者，為免訴訟程序之浪費，法律為便宜
　　計，使其繼承人得以承受訴訟。又繼承，因被繼承人死亡而
    開始。繼承人對於被繼承人之債務，負連帶責任。債權與其
　　債務同歸一人時，債之關係消滅，民法第1147條、第1153條
    第1項、第344條前段分別定有明文。經查，簡維增提起抗告
    後，於111年6月22日死亡，其繼承人為相對人二人，有遺產
    稅申報書、除戶戶籍謄本、本院網路資料查詢表在卷可證（
    見原審卷一第161頁、本院卷第127頁至第131頁）。簡維增
    對謝春梅可取得之剩餘財產分配差額之「債權」，由相對人
    概括繼承；而謝春梅之剩餘財產分配差額之「財產」，實體
    上亦因繼承而為相對人所概括承受，此將致債權與債務同歸
    一人，相對人此時承受簡維增該私法上之權利，即非利害關
    係相對立而有爭執該私法上權利或法律關係之人，此亦有最
    高法院63年度第4次民庭庭推總會議決議㈢可參。準此，應認
    相對人承受簡維增之訴訟上地位，即無訴訟上對立之關係而
    不存在，該訴訟程序承受訴訟人非對立之兩造，自為法所不
    許，其訴難認合法，且無從命為補正，應予駁回。從而，原
    法院裁定駁回抗告人之聲請，理由雖有不同，但結果並無二
    致，抗告意旨指摘原裁定不當，求予廢棄，為無理由，應予
    駁回。
四、據上論結，本件抗告為無理由，裁定如主文。 
中　　華　　民　　國　　111 　年　　6 　　月　　30　　日
                  家事法庭
                      審判長法  官  賴劍毅
                            法  官  邱靜琪
                            法  官  洪純莉
正本係照原本作成。
本裁定除以適用法規顯有錯誤為理由外，不得再抗告。如提起再
抗告，應於收受送達後10日內委任律師為代理人向本院提出再抗
告狀。並繳納再抗告費新臺幣１千元。
中　　華　　民　　國　　111 　年　　6 　　月　　30　　日
　　　　　　　　　　　　　　書記官  魏汝萍